臺灣高雄地方法院民事判決　　　　　　　 96年度訴字第171號
原　　　告　台新國際商業銀行股份有限公司
法定代理人　戊○○
訴訟代理人　丙○○
　　　　　　乙○○
被　　　告　甲○○
　　　　　　丁○○
上列當事人間請求撤銷贈與等事件，本院民國96年5 月9 日言詞
辯論終結，判決如下：
  主  文
被告甲○○與丁○○於民國九十五年四月六日就坐落高雄縣林園
鄉○○○段第一二四八之五號土地所有權全部，及其上高雄縣林
園鄉○○○段第五五五建號即門牌號碼高雄縣林園鄉○○○路一
六０號建物所有權全部之贈與行為及於民國九十五年四月二十一
日以贈與為原因所為之所有權移轉登記行為，均予撤銷。
被告丁○○就前開土地及建物於民國九十五年四月二十一日，以
九五林登字第八一一０號收件就前項土地、建物所為之所有權移
轉登記應予塗銷。
訴訟費用由被告負擔。
    事實及理由
一、原告主張略以：被告甲○○於民國93年8 月4 日向原告借款
    新台幣（下同）600,000 元，本應依約按月攤還本息，詎被
    告甲○○自95年4 月6 日起，即未依約繳納本息，借款視為
    全部到期，迄今尚餘本金500,126 元，及自95年3 月6 日起
    至清償日止，按年息9.9 ％計算之利息，原告並曾就被告甲
    ○○因本件借款所簽發之本票向本院聲請裁定准許強制執行
    獲准。而坐落高雄縣林園鄉○○○段第1248-5號土地，及其
    上高雄縣林園鄉○○○段第555 建號即門牌號碼高雄縣林園
    鄉○○○路160 號建物（下稱系爭房地），原均為被告甲○
    ○所有，詎被告甲○○卻於95年4 月6 日將之無償贈與被告
    丁○○，並於同年月21日將系爭房地所有權移轉登記予被告
    丁○○。被告甲○○將系爭房地所有權移轉予被告丁○○後
    ，即因而陷於無資力，故其贈與行為及移轉所有權之行為，
    確均有害於原告之債權。原告爰依民法第244 條之規定，請
    求撤銷被告二人間贈與系爭房地之債權行為及移轉所有權之
    物權行為，並請求被告丁○○應塗銷系爭房地之所有權移轉
    登記等語。並聲明：如主文第一、二項所示。
二、被告甲○○抗辯略以：伊確實有積欠原告所指之本金及利息
    ，惟系爭房地原本即為被告丁○○所有，只是登記在伊名下
    ，但伊也無法證明此事。並聲明：原告之訴駁回。
三、被告丁○○抗辯略以：系爭房地本係被告甲○○所有，但因
    被告甲○○一直不拿錢回家，所以伊才要求被告甲○○應將
    系爭房地過戶至其名下，伊並不知道被告甲○○有積欠原告
    金錢。並聲明：原告之訴駁回。
四、兩造不爭執事項：
（一）被告甲○○於95年4 月6 日將系爭房地贈與予被告丁○○
      ，並於同年月21日移轉系爭房地所有權予被告丁○○。
（二）被告甲○○前於93年8 月4 日向原告借款600,000 元，並
      簽發同額之本票1 紙由原告收執，惟被告甲○○自95年4
      月6 日起即未依約繳納本息，迄今尚積欠本金500,126 元
      及年息9.9 ％之利息。原告並向本院聲請本票裁定，而經
      本院以95年度票字26684 號裁定准予強制執行。
（三）被告甲○○於將系爭房地贈與被告丁○○後，已無其他財
      產。
五、兩造爭執事項：
（一）原告依民法第244 條第1 項之規定，請求撤銷被告間就系
      爭房地之贈與契約及不動產移轉行為，有無理由？
（二）原告請求被告丁○○應將系爭房地於95年4 月6 日之移轉
      行為塗銷，有無理由？
六、本院對上開爭點之判斷：
（一）按債務人所為之無償行為，有害及債權者，債權人得自知
      有撤銷原因時起1 年內，聲請法院撤銷之，債權人並得聲
      請命受益人回復原狀，民法第244 條第1 項、第3 項、第
      245 條分別定有明文。而此之撤銷權客體，係包括債務人
      所為之債權行為及物權行為，債權人於行使此項撤銷權時
      ，可同時訴請撤銷，最高法院著有42年台上字第323 號判
      例。又所謂害及債權，乃指債務人之行為，致積極的減少
      財產，或消極的增加債務，因而使債權不能獲得清償之情
      形（最高法院81年度台上字第207 號判決意旨可資參照）
      。
（二）查被告甲○○前以信用貸款之方式，向原告借款600,000
      元，迄今仍有本金500,126 元及年息9.9 ％之利息款項尚
      未清償，而被告甲○○現已無其他財產等事實，業據原告
      提出信用貸款申請書（本院卷第6 頁）、繳款明細表（本
      院卷第26-29 頁）、財政部高雄市國稅局財產歸屬資料清
      單（本院卷第53頁）、稅務電子閘門財產所得調件明細表
      （本院卷第54頁）各1 份在卷可查，且為兩造所不爭執，
      應堪信為真實。
（三）又原告主張被告甲○○於95年4 月6 日將系爭房地無償贈
      與被告丁○○，並於同年月21日將系爭房地所有權登記予
      被告丁○○名下等事實，業據提出系爭房地登記謄本各1
      份（本院卷第10-16 頁）在卷可查。而該等登記謄本已載
      明系爭房地均係於95年4 月6 日，以夫妻贈與為原因，由
      被告甲○○贈與被告丁○○，並於同年月21日完成所有權
      移轉登記。雖被告甲○○辯稱：系爭房地本即為被告丁○
      ○所有，然此與被告丁○○之陳述互有矛盾，且被告甲○
      ○又未能提出任何證明，其之辯解自不足採。堪認被告甲
      ○○確有於95年4 月6 日將系爭房地無償贈與被告丁○○
      ，並於同年月21日完成系爭房地所有權移轉登記。
（四）綜上，被告甲○○於尚積欠原告上開款項之情形下，將系
      爭房地贈與並移轉所有權予被告丁○○，以此方式積極減
      少財產，致其名下無任何財產，使原告之債權無法獲得清
      償，其之贈與行為及所有權移轉行為自均有損害原告之債
      權。從而，原告本於債權人之地位，行使民法第244 條之
      撤銷權，訴請撤銷被告間就系爭房地之贈與行為及所有權
      移轉行為，並命被告丁○○將系爭房地之所有權移轉登記
      予以塗銷以回復原狀，即有理由，應予准許。
七、結論：本件原告之訴為有理由，依民事訴訟法第385 條第1
    項前段、第78條、第85條第1 項前段，判決如主文。
中　　華　　民　　國　　96　　年　　5 　　月　　23　　日
                  民事第七庭  審判長法　官　林玉心
                                    法　官  柯盛益
                                    法　官　林勇如
正本係照原本作成。
如不服本判決，應於送達後20日內，向本院提出上訴狀並表明上
訴理由，如於本判決宣示後送達前提起上訴者，應於判決送達後
10日內補提上訴理由書（須附繕本）。
中　　華　　民　　國　　96　　年　　5 　　月　　23　　日
                                    書記官　吳韻芳
